【裁判字號】    89,交上易,172
【裁判日期】    890530
【裁判案由】    過失傷害
【裁判全文】
臺灣高等法院刑事判決                          八十九年度交上易字第一七二號
    上  訴  人
    即  被  告  甲○○
右上訴人因過失傷害案件，不服台灣板橋地方法院八十八年度交易字第五五四號，中
華民國八十九年一月十日第一審判決（起訴案號為台灣板橋地方法院檢察署八十八年
度偵字第二二三九一號），提起上訴，本院判決如左：
    主  文
原判決撤銷。
甲○○因過失傷害人，處有期徒刑月，如易科罰金以參佰元折算壹日。
    事  實
一、甲○○於民國八十八年五月三十一日九時三十五分許，駕駛車號ＡＸ─五九Ｏ一
    號自用小客車，沿台北縣三重市○○路往長壽街直行，而在行經長壽街與萬壽街
    六十二巷口，欲左轉至萬壽街六十二巷時，本應注意左轉車應禮讓直行車先行，
    而依當時之天候、視線、路況等情形，並無不能注意之情事。卻疏於注意其右前
    方、沿萬壽街六二巷行進之直行車輛，當時適有乙○○駕駛車號ＦＹＪ─二二三
    號機車，沿萬壽街六十二巷直行，亦經過該交岔路口，甲○○煞避不及，其車頭
    右前車燈處碰撞乙○○騎乘機車之中央踏板位置，乙○○人車倒地，受有左腳踝
    內側骨折、左側脛腓骨骨折、左足第三趾開放性骨折、左足第四、五趾伸展韌帶
    破裂等傷害。
二、甲○○於肇事後留在現場，於警察到達現場尚不知其為肇事之人前，主動向警察
    表明肇事情事，自首犯罪並接受裁判。
三、案經乙○○訴由臺北縣警察局三重分局報請台灣板橋地方法院檢察署檢察官偵查
    起訴。
    理  由
一、認定犯罪事實所憑之證據及其認定理由：
  １、右揭犯罪事實中有關車禍發生經過之客觀事實業據被告於偵訊及原審調查時坦
      承不諱，核與核與告訴人乙○○之指訴情節相符，並有道路交通事故調查報告
      表、現場照片及診斷證明書在卷可稽，事證已臻明確。被告事後在本院調查時
      雖翻異前供，改口辯稱：
      (1)其當時車輛已進入道路之中心處，且完成轉彎之動作，而告訴人卻不依規定
        ，讓已完成轉彎動作之被告汽車先行，顯有過失，應負起全部的過失責任。
      (2)又告訴人之機車未靠右行駛，而駛在路中心線上，亦有疏失。
      (3)另肇事路段，被告之行進方向為幹道，告訴人行進方向為支道，告訴人未讓
        幹道車先行亦有過失。
      (4)又告訴人行經無號誌之交岔路口未減速慢行，亦有過失。
      惟查：
      (1)從二車撞擊位置研判，左轉中之被告汽車竟撞擊右前方直行之告訴人機車，
        且二車之撞擊點，是被告之右前車頭與告訴人機車之踏板立置。顯然可以判
        斷：
        被告之汽車還沒有完成左轉之動作。
        被告之汽車在轉彎中攔腰撞上告訴人機車之中間位置，顯然被告在轉彎過
          程中沒有即時注意到右方之直行車。在此心情況下，告訴人方有優先行進
          之路權，被告不能指責告訴人「行經無號誌之交岔路口未減速慢行」。
      (2)再從現場圖來研判：
        因為圖中沒有機車倒地位置，無從判定告訴人有未靠右行車之違規。
        而被告直行、準備左轉之長壽街寬七．四公尺及五．一公尺（前後寬度不
          一），而告訴人直行之萬壽街六二巷寬八．五公尺及六．九公尺（一樣是
          前後寬度不一），無法判斷何者為幹道，何者為支道。
      是以被告所辯各節，均非實情，全案之客觀事實發生經過應如上述。
  ２、按汽車行駛至交岔路口轉彎時，左轉車應禮讓直行車先行，道路交通安全規則
      第一百零二條第一項第六款定有明文。
  ３、本件被告駕車時本應注意上述規定，而依肇事當時之天候、視線、路況等情形
      ，並無不能注意之情事，竟疏於注意，未禮讓告訴人所騎之機車先行，以致肇
      事，顯有過失。且其過失行為與告訴人所受傷害之間有相當因果關係。是其過
      失犯行洵堪認定。
二、被告所犯罪名及其刑之酌科：
  １、核被告所為，係犯刑法第二百八十四條第一項前段之過失傷害罪。
  ２、又被告於肇事後留在現場，於警察到達現場尚不知其為肇事之人前，主動向警
      察表明肇事情事，業經告訴人陳述在卷，是被告於犯罪未經發覺前，自首犯罪
      並接受裁判，應依法應減輕其刑。
  ３、爰審酌被告之過失程度、所生之危害、肇事後之態度及尚未與告訴人為民事和
      解賠償等一切情狀，量處如主文所示之刑，並諭知易科罰金折算之標準。
三、撤銷改判之理由：
  １、原判決以業務過失傷害罪名對被告論罪科刑，固非無見，而被告上訴意旨否認
      犯罪，亦非有據，但是原判決卻有以下不當之處，應予指明：
    (1)、在事實欄中，對車禍發生之客觀經過記載不夠完備，不足以據為論罪科刑之
        依據。
    (2)、對被告所違反之具體注意義務內容引用法條錯誤（誤引道路交通安全規則第
        一百零六條第一項第六款，又贅引道路交通安全規則第九十四條第三項）。
    (3)、在理由欄二所引用之論罪科刑法條有誤（誤引刑法第二百八十四條第二項前
        段）。
    (4)、據上論斷欄誤引刑法第六十一條前段（應為第六十二條前段之誤）。
  ２、故應由本院依職權予以撤銷改判，以期適法。
據上論斷，應依刑事訴訟法第三百六十九條第一項前段、第三百六十四條、第二百九
十九條第一項前段、刑法第二百八十四條第一項前段、第六十二條前段、第四十一條
，罰金罰鍰提高標準條例第一條前段、第二條判決如主文。
本案經檢察官蔡茂松到庭執行職務。
中     華     民     國    八十九   年        五      月      三十      日
                             臺灣高等法院刑事第二十四庭
                                 審判長法  官  陳  貽  男
                                       法  官  聶  齊  桓
                                       法  官  帥  嘉  寶
右正本證明與原本無異。
不得上訴。
                                       書記官  劉  貞  達
中     華     民     國  八十九   年        六      月       二       日
附錄：本案論罪科刑法條全文
刑法第二百八十四條
因過失傷害人者，處六月以下有期徒刑、拘役或五百元以下罰金。致重傷者，處一年
以下有期徒刑、拘役或五百元下罰金。
從事業務之人，因業務上之過失傷害人者，處一年以下有期徒刑、拘役或一千元以下
罰金。致重傷者，處三年以下有期徒刑、拘役或二千元以下罰金。


司法院資訊處製作；財團法人民間司法改革基金會備份。
